【裁判字號】    89,上易,1477
【裁判日期】    890919
【裁判案由】    竊盜等
【裁判全文】
臺灣高等法院臺中分院刑事判決                八十九年度上易字第一四七七號
    上訴人  即
    被      告  己○○
    上訴人  即
    被      告  戊○○
    共      同
    選任辯護人  張居德
右上訴人因竊盜等案件，不服臺灣台中地方法院八十九年度易字第七二二號中華民國
八十九年五月三日及五月二十九日第一審判決（起訴案號：臺灣台中地方法院檢察署
八十八年度偵字第一四二一號、併辦案號：台灣台中地方法院檢察署八十九年度偵字
第二四八五、六一九三號)，提起上訴，本院判決如左：
      主  文
原判決關於被告戊○○部分撤銷。
戊○○共同攜帶兇器竊盜，處有期徒刑玖月。扣案之油壓剪、活動板手、螺絲起子、
鐵槌各壹支及二輪板車壹輛均沒收。
其餘部分上訴駁回。
      事  實
一、己○○於民國  (下同)八十二年間，曾因違反麻醉藥品管理條例案件，經台灣台
    中地方法院判處有期徒刑七月，上訴後經本院駁回確定，於八十四年五月二十五
    日執行完畢，次日出獄，詎仍不知悔改，基於意圖為自己不法所有之概括犯意，
    與同具不法所有意圖之戊○○ (己○○之子 )基於犯意聯絡，於八十八年十月六
    日上午十時許，由戊○○駕駛其所有ＯＱ－三○二八號自用小貨車，搭載己○○
    ，並攜帶二人所有客觀上足為兇器之油壓剪、活動板手、螺絲起子、鐵鎚各壹支
    及二輪板車壹輛，至台中縣清水鎮糠榔里鎮立游泳池內，以上開工具共同竊取三
    相感抽水馬達四具、銅質水管接頭十二隻（合計價值新台幣 (下同 )五十萬元）
    ，並共同搬運至貨車上，嗣有民眾發現，先打電話至鎮公所並報警，承辦人員乙○○即時趕到現場，見戊○○自游泳池內走出來，乙○○隨叫問戊○○在做什麼
    ？戊○○不理而將貨車開走，適有警車趕到，乙○○便告知警員甲○○，涉竊盜
    之貨車剛離去，警員即回頭攔截戊○○所駕自用小貨車，而於同日上午十一點多
    許，在台中縣清水鎮○○路與港口路間，攔截到該小貨車，並查獲前揭竊得之贓
    物及油壓剪，己○○於戊○○離去不久，即自游泳池內手持活動板手出來，發現
    乙○○後又折返泳池內，警員於查獲查順正之貨車後即返回現場，再查獲己○○
    及其他作案工具，己○○另又於八十九年一月二十一日十四時許，單獨駕駛前開
    自用小貨車，行經台灣鐵路管理局台中港鐵路支線（台中港站至清水站間）四公
    里八百公尺處，見鐵路局正抽換鐵軌枕木工程待回收之鐵路器材置放於沿線，即
    自該處至甲南隧道口，沿線竊取鋼軌墊片三十八片、道釘六十一支、扣夾二十六
    支、拉桿一支，得手後裝載於前開自用小貨車上，行經台中港車站前十字路口右
    轉時，為鐵路局人員陳居正發現報警，於鐵路海線基起一八六公里二二○公尺處
    查獲，又於八十九年四月十日凌晨一時許，駕駛前開自用小貨車，行經台中縣清
    水鎮○○路五六一之七號即南興造紙廠處，自該廠圍牆缺口，進入夜間無人所在
    之該廠內，竊取該廠內堆放之造紙用洗漿機滾輪一個、盛放硫酸大鐵桶一個、白
    鐵架一個、電纜線一卷，於將造紙用洗漿機滾輪一個以車上升降機放進車內時，
    為警當場查獲，因而查悉上情。
二、案經台中縣警察局清水分局報請臺灣臺中地方法院檢察署檢察官偵查起訴及台中
    縣清水分局、內政部警政署鐵路警察局第二警務段大甲派出所分別報告臺中地方
    法院檢察署檢察官移送併辦。
      理  由
一、訊據被告己○○，對於右開時間、地點未經同意取得上開清水游泳池內抽水馬達
    等物、鐵路局所有道釘等物及南興造紙廠洗漿機滾輪等物，固不否認，與被告戊○○均矢口否認有何竊盜犯行，被告己○○辯稱：伊以務農及撿拾廢棄物為業，
    本件其三次所搬拿物品之場所均非正在營業使用之場所或有人居住之民宅，且取
    得之物，均生銹似無人要之物，方拿回家中準備田裡抽水及取回家蓋住雞棚防風
    吹起之用，且伊並未攜帶任何工具前往清水游泳池，扣案工具均是現場的，非伊
    所有，被查獲時，伊手中未有任何工具，是第二趟警方再回工地找的，並非在貨
    車上找到工具，鐵路局所有道釘等物，因為係放在鐵道旁土堆中，伊以為是廢棄
    物才撿拾，且當天下午一老者說，將那些東西撿回去，免得壓壞他的田地，伊才
    撿回，至南興造紙廠洗漿機滾輪等物，因係放在圍牆旁竹林下，伊以為係廢棄物
    才拾回云云，被告戊○○辯稱：案發當時，伊父親己○○於上午十時許，打電話
    叫伊駕車前往幫忙載運物品，伊至現場後，因內急先上廁所，出來後，其父已用
    板車將馬達搬至車上完畢，並告知伊可先離去，伊因此遂駕車返家，未料即於中
    途遭警攔截，且否認與其父共同竊盜，惟伊並未實際參與行竊過程，實不知車上
    所載之抽水馬達、水管接頭等物係其父己○○竊取得來，且伊與其父間事前或事
    中確無犯意之聯絡，況伊係在上午十時四十分許即到警局，非十一時多才被查獲
    云云。經查：
(一)證人乙○○於原審結稱：當日接到民眾電話，到達現場時，見戊○○自游泳池後
    門走出，到車子開走時，見車上有馬達，車開後被警抓回，另看到己○○手持板
    手、鐵槌、螺絲起子走出來，游泳池內被竊馬達處固定用之螺絲帽被鬆開等語，
    於本院審理中結證：伊聽到敲打聲，沒幾分鐘即見到戊○○自裡面走出來，然後
    開了貨車就走，伊見車上有公所之馬達，制止並問其去何處，戊○○未答話就將
    車開走，後來己○○自泳池走出，見他手持板手，己○○見到伊，即往回走進泳
    池內，伊到現場沒多久，警察就來了，時間上應係十點半至十一點二十分許等語
    ，證人甲○○即現場處理之警員於原審亦結稱：馬達之螺絲帽有部分被弄斷，係
    新痕等語，於本院審理中結稱：查獲戊○○係上午十一點多，查獲時車上除贓物
    外尚有油壓剪，當時己○○還在裡面，其他工具是在行竊現場取出，均係被告所
    有，大馬達之重量個人不能拉舉，地上亦無拖痕等語，而自馬達拆卸處至游泳池
    後門達六十四公尺，中間有二門檻，小馬達一人可搬動，大馬達可以一人在地上
    拖行，亦可以板車放入大馬達底座拖離現場，業經原審法院現場勘驗屬實，制有
    勘驗筆錄在卷可稽，大馬達重量達一百四十公斤左右，無法一人搬動，雖可以板
    車拖離現場，惟自現場至游泳池後門，其間有二門檻，縱以板車拖離現場，經過
    門檻時，因馬達重量過重，如無人在馬達上加以扶正（現場及扣案物並無任何繩
    索類之物可證明供固定馬達之用），馬達會因重心不穩而傾倒，且被告所駕駛之
    車雖有升降板可將貨物昇至車上，須一人以手扶助升降板之操作桿，本案被竊之
    大馬達，因重量較重，以升降板升至貨車上，須有人扶助，方不致傾倒，因而勢
    必無法一人同時扶住大馬達，一手扶助升降板之操作桿，況被告戊○○於警訊中
    供稱，己○○用手推車將馬達推至自小貨車旁，伊控制車子升降板，由己○○自
    行搬車至車上，足見確係被告二人共同將贓物搬運至自用小貨車上，又被告己○○於當日早上十時許，打電話予被告戊○○，要被告戊○○駕駛上開自用小貨車
    至游泳池載運東西，被告家距現場僅四公里，開車僅須五至二十分之鐘，被告為
    警查獲時間為同日上午十一時點多，被告戊○○到現場後至為警查獲時，尚有數
    十分鐘之時間，足供行竊，況行竊工具並非游泳池所有，被告住處又距離現場達
    四公里之遠，顯係被告戊○○自家中以上開自小貨車載運至現場供犯罪所用之物
    ，此外，復有證人甲○○之職務報告書、現場圖、贓物領據、車籍作業系統－查
    詢認可資料各乙紙及相片十七幀附卷暨油壓剪、活動板手、螺絲起子、鐵鎚各壹
    支及二輪板車壹輛扣案足資佐證，被告等所辯均係脫卸之詞，不足採信。
(二)被告己○○竊取鐵路局所有道釘等物部分，業經證人林竹祥、陳居正於警訊及原
    審法院審理中結證屬實，並有相片五張、贓物領據乙紙附卷足稽，且鐵路局台中
    港支線鐵軌兩側二、三公尺內，鋪有白色碎石子，碎石子旁方有野草，鐵路局於
    前開期間內適實施枕木抽換工程，抽換完畢尚未回收之道釘等鐵路器材置放於鐵
    軌旁二側之碎石子區域，明顯可見屬於鐵路局所有之物，且非屬棄置不用之物，
    業經本院現場勘驗屬實，制有勘驗筆錄可稽，被告辯稱係見道釘等物生銹，似無
    人要之物，即無可採，被告雖稱，在鐵軌旁有一老伯要伊將甲南隧道旁之拉桿撿
    走，以免壓壞其菜園之菜，無法指出該老伯之年籍姓名等資料供本院查證，且被
    告因前開竊取清水鎮立游泳池抽水馬達等物，經檢察官提起公訴，其於警訊、偵
    訊中一再辯稱，係見抽水馬達等物生銹，似無人要之物始取用，不為檢察官所採
    ，即應記取教訓，對於生銹非己之物，未經所有權人之同意，不應隨意取用，竟
    於鐵軌旁明顯可見係鐵路局所有道釘等鐵路器材，未經鐵路局人員同意，加以竊
    取，其辯稱係生銹無人要之物才取用，即無足採。
(三)被告己○○竊取南興造紙廠洗漿機滾輪等物部分，有贓物領據乙紙、現場圖在卷
    足按，上開被竊之物價值約二十餘萬元，業據證人丙○○於警訊及證人即處理警
    員丁○○於本院審理中之證述可稽，衡諸常情，一般人不可能將此等有價值物品
    隨意置放牆外，且被告於警訊中供明，係自南興造紙廠之圍牆進入該廠，在堆放
    之廢鐵中竊取上開洗漿機滾輪等物，於原審法院審理時，復表明警訊實在並無刑
    求情事，則其於警訊中所言自屬實在，既係在南興造紙廠內之物，自可知悉係屬
    該紙廠所有之物，其未經同意加以取得，自屬竊取行為，加以被告因前開竊取清
    水鎮立游泳池抽水馬達等物，經檢察官提起公訴，其於警訊、偵訊中一再辯稱，
    係見抽水馬達等物生銹，似無人要之物始取用，不為檢察官所採，即應記取教訓
    ，對於生銹非己之物，未經所有權人之同意，不應隨意取用，竟於南興紙廠內旁
    ，明顯可見係南興紙廠所有洗漿機滾輪等物，未經紙廠人員同意，加以竊取，其
    辯稱係生銹無人要之物才取用，核屬事後卸責之詞，洵無足採。
(四)綜上訴述，本件事證已臻明確，被告犯行均堪認定。
二、核扣案之油壓剪、活動板手、螺絲起子、鐵槌等物，客觀上顯足供兇器使用，被
    告等持之竊取清水游泳池抽水馬達等物，係犯刑法第三百二十一條第一項第三款
    加重竊盜罪，被告己○○所為竊取鐵路局道釘等物，及竊取洗漿機滾輪等物部分
    ，均係犯刑法第三百二十條第一項之普通竊盜罪。被告二人間就竊取清水鎮立游
    泳池抽水馬達等物部分犯行，有犯意之聯絡，行為之分擔，為共同正犯。被告己○○所為數竊盜行為，時間緊接，犯罪構成要件相同，顯係基於概括之犯意為之
    ，依刑法第五十六條規定，從情節較重之加重竊盜罪論以一罪，並加重其刑，被
    告己○○被移送併辦部分之犯行，與公訴人起訴之犯罪事實有連續犯之裁判上一
    罪關係，為起訴效力所及，自得併予審理，併為敘明，又被告己○○前曾犯麻醉
    藥品管理條例之罪，經法院判處有期徒刑七月確定，於民國八十四年五月二十五
    日執行完畢，次日出獄，有本院被告全國前案紀錄表在卷可按，五年之內再犯本
    件有期徒刑以上之罪，為累犯，應依刑法第四十七條規定遞加其刑，原審就被告
    戊○○論罪科刑固非無見，惟被告戊○○於八十五年間固曾犯麻醉藥品管理條例
    之罪，經本院判處有期徒刑六月，如易科罰金以三百元折算一日確定，於八十六
    年一月一日執行完畢，然其於八十五年間因犯肅清煙毒條例之罪，於八十六年四
    月二十九日經本院判處有期徒刑三年一月，嗣與上開違反麻醉藥品管理條例所處
    有期徒刑六月，定執行刑有期徒刑三年四月，並接續於被告於八十六年間另犯麻
    醉藥品管理條例罪 (經台灣台中地方法院判處有期徒刑八月，於八十六年七月十
    二日執行 )執行完畢之次日，即八十七年一月五日執行，有被告全國前案紀錄表
    在卷可按，原審認被告戊○○係累犯，即有未洽，被告戊○○上訴否認犯罪雖無
    理由，然原審判決，此部分既有如上未當之處，應由本院將其撤銷改判，爰審酌
    被告戊○○素行不佳及其攜帶板手、螺絲起子等物犯罪、造成清水鎮公所五十萬
    元左右之損失及犯罪後飾詞矯辯毫無悔意等一切情狀，量處如主文第二項所示之
    刑，扣案之油壓剪、活動板手、螺絲起子、鐵鎚各壹支、二輪板車壹輛等物，係
    被告等所有犯罪使用之物，依刑法第三十八條第一項第二款之規定宣告沒收，至
    原審業已審酌被告己○○自六十四年間起先後犯有詐欺罪、票據法案件、賭博罪
    、麻醉藥品管理條例，經法院判處有期徒刑三月、罰金一萬三千元、有期徒刑一
    月十五日、罰金七千元、有期徒刑四月、罰金三千元、有期徒刑六月、有期徒刑
    八月，素行不良，先後三次竊盜造成清水鎮公所五十萬元、鐵路局七千元、南興
    造紙廠二十餘萬元左右之損失，犯罪後飾詞矯辯毫無悔意等一切情狀，依刑法第
    二十八條、第五十六條、第三百二十一條第一項第三款、第四十七條、判處其有
    期徒刑一年四月，扣案之油壓剪、活動板手、螺絲起子、鐵鎚各壹支、二輪板車
    壹輛等物則依同法第三十八條第一項第二款宣告沒收，核其認事、用法、量刑均
    無不當，被告己○○上訴否認犯罪，並無理由，應予駁回。
三、據上論斷，應依刑事訴訟法第三百六十九條第一項前段、第三百六十四條、第三
    百六十八條、第二百九十九條第一項前段、刑法第二十八條、第三百二十一條第
    一項第三款、第三十八條第一項第二款，判決如主文。
本案經檢察官朱朝亮到庭執行職務。
中      華      民      國      八十九      年      九      月    十九  日
                                    臺灣高等法院臺中分院刑事第九庭
                                          審判長法  官  胡  森  田
                                                法  官  趙  春  碧
                                                法  官  康  應  龍
右正本證明與原本無異。
不得上訴。
                                                書記官  陳  明  珠
中      華      民      國     八十九     年      九      月    二十二  日
                                                                        Ｄ


司法院資訊處製作；財團法人民間司法改革基金會備份。
